【裁判字號】    92,台上,3128
【裁判日期】    920612
【裁判案由】    違反懲治走私條例
【裁判全文】
最高法院刑事判決                              九十二年度台上字第三一二八號
    上  訴  人  甲○○
右上訴人因違反懲治走私條例案件，不服台灣高等法院高雄分院中華民國九十二年三
月十八日第二審判決（九十一年度上訴字第一六三０號，起訴案號：台灣高雄地方法
院檢察署九十一年度偵字第五二三二、一二０四六號），提起上訴，本院判決如左：
    主  文
原判決關於罪刑部分撤銷。
甲○○私運管制物品進口逾公告數額，處有期徒刑柒月。
    理  由
本件原判決認定上訴人甲○○係真便宜貿易有限公司（設台南縣善化鎮○○路七十一
號一樓）負責人，竟基於私運管制物品進口逾公告數額之犯意，於民國（下同）九十
年四月十四日，以進口有機肥料（ＯＲＧＡＮＩＥＦＥＲＴＩＬＩＺＥＲ）為名義，
自香港將裝載大陸產製黑木耳絲共重一萬七千零十五公斤之貨櫃二個（櫃號ＣＬＨＵ
0000000、ＡＷＴＵ0000000號）委託南洋輪私運進口，於翌日（十五
日）航抵高雄港，並進儲在高雄港第四十二號碼頭貨櫃集散場。嗣於九十年四月十六
日，經財政部高雄關稅局（下稱高雄關稅局）倉棧組倉庫二課倉庫八股貨櫃抽核關員
黃隆霖開櫃查驗發現上開貨櫃申報與裝載物品不符，即將上開貨櫃貼上海關封條，並
等待於報關時會同驗貨關員開櫃查驗。惟甲○○遲未報關，乃於同年九月十一日，由
高雄關稅局貨櫃抽核關員、驗貨關員開櫃查驗，而查扣上開完稅價格新台幣（下同）
一百零八萬八千九百六十元之大陸產製黑木耳絲等情，係以上訴人於偵審中已供承伊
於九十年四月十四日以進口有機肥料為名義，自香港將裝載有產製於大陸地區之黑木
耳絲共重一萬七千零十五公斤之貨櫃二個，委託南洋輪運送進口，於翌日航抵高雄港
，進儲在高雄港第四十二號碼頭貨櫃集散場而被查驗查扣之供述，佐以證人陳瑛媛、
黃隆霖於偵查中之證述，以及卷附中華民國海關艙單、到貨通知單、高雄關稅局扣押
貨物、運輸工具收據及搜索筆錄、高雄關稅局九十年第一四五六號處分書、高雄關稅
局九十一年十一月十一日高普倉字第九一００二九二九號函、九十二年二月十四日高
普中字第０九二００００三六０號函等書證，足以認定上揭事實，為其依憑之證據及
理由，並以上訴人雖辯稱：上揭黑木耳絲原由昆興實業有限公司（下稱昆興公司）負
責人李建興於八十九年十二月二十一日向財政部基隆關稅局（下稱基隆關稅局）標買
，並於九十年二月間出口香港售予蕭小姐，嗣因該黑木耳絲已變質，蕭小姐遂無償贈
與伊作為肥料之用，之後因缺乏產地證明，故未能辦理報關，其未私運大陸產製物品
進口等語，然觀諸基隆關稅局八十九年第十二次通信標售看貨清單、貨物放行通知及
昆興公司之出口報單，均記載標售及售出之黑木耳絲共重一萬九千一百三十六公斤，
而上訴人以進口有機肥料為名義，自香港進口之黑木耳絲共重一萬七千零十五公斤，
二者相去甚遠，又查扣案之黑木耳絲係以新紙箱內襯塑膠袋統一規格包裝，貨物品質
良好，有該黑木耳絲一包附卷（見上訴字卷第七頁）可憑，並經第一審及原審法院當
庭勘驗該黑木耳絲為乾品，品質良好，並無發霉、腐敗等變質跡象，足認上訴人上開
所辯，委無足採，於理由欄詳予指駁。並以上訴人私運管制物品進口逾公告數額犯行
罪證明確，犯行堪以認定，且行政院雖於九十年十一月二十九日公告刪除丙類管制進
口物品第四項匪偽物品，此乃事實變更而非刑罰法律之變更。惟懲治走私條例第二條
第一項已於九十一年六月二十六日修正公布施行，提高原罰金刑數額，比較新舊法規
定，應適用對上訴人較為有利之修正前規定予以論科，因而撤銷第一審判決，對上訴
人論罪科刑，原非無見。又查昆興公司於八十九年十二月二十一日向基隆關稅局標買
充公私貨黑木耳絲一批，基隆關稅局係限定得標人應於兩個月內退運出口，不得提領
進口，有該關稅局八十九年第十二次通信標售看貨清單及出口報單等影本附卷（原審
上訴字卷第四十三頁、第四十八頁）可稽，是縱認上訴人自香港私運進口之黑木耳絲
即係昆興公司向基隆關稅局標買而運至香港之貨物，上訴人私運該管制物品進口逾公
告數額，亦難執以解免其刑責，上訴意旨仍執陳詞否認犯罪，自非可採。又按輸入或
攜帶進入台灣地區之香港或澳門物品，以進口論，其檢驗、檢疫、管理、關稅等稅捐
之徵收及處理等，依輸入物品有關法令之規定辦理，香港澳門關係條例第三十五條第
二項定有明文。自香港地區私運經管制進口產製於大陸地區之物品進入台灣地區，自
仍應受懲治走私條例之規範。又香港自英國於八十六年結束其租借治理後，自香港私
運產製於大陸地區之管制物品進入台灣地區，即應認係自大陸地區私運物品進入台灣
地區，依懲治走私條例第十二條規定，應以私運物品進口論而應依該條例規定處斷。
上訴人所為，係犯該條例第十二條、第二條之私運管制物品進口逾公告數額罪。原審
疏未詳查及此，漏未併適用該條例第十二條論科，自有適用法則不當之違誤，據此應
認上訴人之上訴為有理由，然原判決此項違誤，並不影響事實之確定，可據以為裁判
，應由本院將原判決關於罪刑部分撤銷，自行判決，爰審酌上訴人曾有違反台灣地區
與大陸地區人民關係條例犯罪前科，素行不佳，仍走私進口產製於大陸地區之管制物
品逾公告數額，犯罪後又飾詞否認犯行，態度不佳等犯罪情狀，仍科以原判決所量處
之有期徒刑柒月，扣案之黑木耳絲一萬七千零十五公斤，業經高雄關稅局處分沒入，
故不再為沒收之宣告。
據上論結，應依刑事訴訟法第三百九十七條、第三百九十八條第一款，修正前懲治走
私條例第二條第一項、第十二條、第十一條，刑法第二條第一項但書，判決如主文。
中      華      民      國    九十二    年      六      月     十二     日
                              最高法院刑事第十一庭
                                  審判長法官  呂  潮  澤
                                        法官  白  文  漳
                                        法官  陳  世  雄
                                        法官  孫  增  同
                                        法官  林  開  任
      右正本證明與原本無異
                                              書  記  官
中      華      民      國    九十二    年      六      月     十八     日
                                                                       Ｋ


司法院資訊處製作；財團法人民間司法改革基金會備份。
